【裁判字號】    87,易,1904
【裁判日期】    890818
【裁判案由】    違反公司法等
【裁判全文】
臺灣臺北地方法院刑事判決                        八十七年度易字第一九四號
    公  訴  人  臺灣臺北地方法院檢察署檢察官
    被      告  戊○○
                己○○
                庚○○
                辛○○
                甲○○
                丙○○
                癸○○
                乙○○
    共      同
    選任辯護人  林東原
    被      告  子○○
                壬○○
    右二人共同
    選任辯護人  林宜君
右列被告因違反公司法等案件，經檢察官提起公訴（八十六年度偵字第二一六一七、
二三二六四號），本院判決如左：
    主      文
戊○○、庚○○、辛○○、甲○○、子○○、丙○○共同違反非證券商，不得經營證
券業務之規定，各處有期徒刑伍月，如易科罰金，均以參佰元折算壹日。均緩刑參年
。扣案如附表編號三、編號八、編號十二至編號十九號、編號二十二、編號二十四至
編號三十一號、編號三十八、編號四十七、編號五十、編號五十一、編號五十三、編
號六十四至編號六十六號所示之物均沒收。
己○○共同違反非證券商，不得經營證券業務之規定，處有期徒刑肆月，如易科罰金
，以參佰元折算壹日。扣案如附表編號三、編號八、編號十二至編號十九號、編號二
十二、編號二十四至編號三十一號、編號三十八、編號四十七、編號五十、編號五十
一、編號五十三、編號六十四至編號六十六號所示之物均沒收。
壬○○、癸○○、乙○○共同違反非證券商，不得經營證券業務之規定，各處有期徒
刑參月，如易科罰金，均以參佰元折算壹日。均緩刑參年。扣案如附表編號三、編號
八、編號十二至編號十九號、編號二十二、編號二十四至編號三十一號、編號三十八
、編號四十七、編號五十、編號五十一、編號五十三、編號六十四至編號六十六號所
示之物均沒收。
    事      實
一、己○○於民國八十一年間，因違反公司法案件，經本院判處拘役三十日、併科罰
    金三萬元確定，於八十一年十二月一日易科罰金暨罰金繳清執行完畢，於八十七
    年間又因違反公司法案件，經本院判處有期徒刑五月，嗣經台灣高等法院以八十
    七年度上易字第三二六０號撤銷改判有期徒刑五月確定，於八十七年八月六日易
    科罰金執行完畢；丙○○有軍法逃亡前科，於八十四年二月間，因犯傷害罪，經
    本院判處罰金一千元確定，於八十四年四月十三日罰金繳清執行完畢（均不構成
    累犯）。
二、戊○○、庚○○、辛○○、甲○○、子○○及丙○○分係設於台北市○○區○○
    路一六一號二十四樓「興程式國際貿易有限公司」（董事長係丁○○，核准設立
    登記日期為八十年三月十六日，下稱興程式公司）及「新程式企業管理顧問有限
    公司」（董事長係丁○○，核准設立登記日期為八十六年二月二十六日，下稱新
    程式公司）等二家公司之總經理、副總經理、業務經理及服務部經理，職權範圍
    內同為公司負責人，明知興程式公司經核准登記之所營事業項目為(1)一般進出口
    貿易業務（許可業務除外）、(2)成衣、食品、農產品、水產品之買賣進出口業務
    、(3)代理國內外廠商前各項產品之投標及報價業務、(4)國際商情訊提供及分析顧
    問業務（證券投資顧問業務除外）；新程式公司經核准登記之所營事業項目為(1)
    企業管理之診斷諮詢分析顧問業務（會計師業務除外）（證券投資顧問業務除外
    ）、(2)國內外市場研究分析之顧問業務（徵信業除外）、(3)文件之翻譯，皆不包
    括「證券投資顧問業」，且均明知公司不得經營登記範圍以外之業務；竟違反公
    司法之規定，共同與丁○○（業已另案移送本院併案審理）、己○○、壬○○、
    癸○○及乙○○等人共同基於犯意聯絡，自八十六年二月二十六日起至同年九月
    十八日止，接受美國西美集團（ＷｅｓｔＡｍｅｒｉｃａ  Ｃｏｒｐｏｒａｔｉ
    ｏｎ；係公開發行股票公司，其普通股股票在美國ＮＡＳＤＡＱ那斯達克證券交
    易市場掛牌上市，交易代碼為ＷＡＣＣ）授權，代表西美集團在台灣居間發行該
    公司之股票，「興程式公司」及「新程式公司」所需必要之營運開銷包括廣告費
    用、員工薪資及辦公室設備等費用，均由西美集團按月支付。其等經營方式為先
    由己○○、壬○○、癸○○及乙○○等人，向楊秀林、王錫玉、周純真、張博欣
    、李美君及劉玉貞等二百多位客人介紹西美集團之股票買賣訊息（依據未註冊於
    美國一九三三年證券交易法內之「Ｓ條款」，原名稱為「Ｒｅｇｕｌａｔｉｏｎ
    Ｓ」買賣條件為每張一千股，買進價格為每股四美元，賣出價格為每股六美元，
    買賣價格固定），由投資客戶自行至銀行匯款至西美集團所指定之帳戶，再持該
    匯款單影本經「興程式公司」及「新程式公司」確認無誤後，繼由該西美集團將
    所購股票直接郵寄給客戶或寄至「興程式公司」及「新程式公司」轉交與客戶；
    客戶出售時，應先將股票交予「興程式公司」及「新程式公司」轉交西美集團，
    價款則直接匯入客戶之帳號內，客戶先後已賣出約二千五百張股票，西美集團亦
    業已支付其等約百分之五即五十萬美元之佣金，並由丁○○依與該集團所簽訂之
    獎金辦法發予居間仲介之戊○○、己○○、庚○○、辛○○、甲○○、子○○、
    丙○○、壬○○、癸○○及乙○○等人，以上述方式經營登記範圍以外之證券業
    務，嗣於八十六年九月十八日十時十分許，為警查獲，並扣得如附表所示之物。
三、案經台北市政府警察局移送台灣台北地方法院檢察署檢察官偵查起訴。
    理      由
一、訊據被告戊○○對於擔任興程式公司及新程式公司總經理之事實、被告庚○○及
    辛○○對於擔任該二公司副總經理職務之事實、被告子○○對於其係該二公司業
    務經理一事、被告丙○○對於擔任公司客戶服務部經理之事實均坦承不諱，被告
    壬○○、癸○○及乙○○對受僱於該二公司之事實復坦認在卷，然被告十人均矢
    口否認有何犯行。被告戊○○辯稱：興程式公司及新程式公司僅係幫人作財務規
    劃，並未違反公司法或證券交易法，該所謂西美集團股票僅為認股憑證，並非有
    價證券云云；被告己○○辯以：並未在興程式或新程式公司上班，僅係偶而幫忙
    接電話云云；被告庚○○以其僅係受僱員工云云為辯；被告辛○○辯稱：其在該
    二公司上班未達半年，僅係遵照董事長及總經理的指示行事云云；被告甲○○以
    渠僅係在公司擔任送資料、跑郵局等工作之基層員工，其餘事務渠均未參與云云
    為辯；被告子○○辯稱：伊到公司上班只有兩、三個月，且因每天只到公司上班
    一小時，故對公司事務不瞭解云云；被告丙○○辯稱：因剛到公司上班不久，對
    公司的事不瞭解云云；被告壬○○以其係擔任被告彭副總經理的秘書，且僅負責
    打字及文書處理，對公司不是很瞭解云云為辯；被告癸○○辯以其係負責文書處
    理等行政上事務云云；被告乙○○則以伊亦係擔任被告辛○○之秘書，在公司負
    責鍵入資料及影印、裝訂文書等工作，且該認股憑證只有其暨其家人購買，並未
    對外招攬云云為辯。
二、經查：右揭由投資客戶自行至銀行匯款至西美集團所指定之帳戶，再持該匯款單
    影本經「興程式公司」及「新程式公司」確認無誤後，繼由該西美集團將所購股
    票直接郵寄給客戶或寄至「興程式公司」及「新程式公司」轉交與客戶；客戶出
    售時，應先將股票交予「興程式公司」及「新程式公司」轉交西美集團，價款則
    直接匯入客戶之帳號內，客戶已先後多次賣出股票，西美集團亦業已支付其等佣
    金，並由同案被告丁○○依與該集團所簽訂之獎金辦法發與被告戊○○、己○○
    、庚○○、辛○○、甲○○、子○○、丙○○、壬○○、癸○○及乙○○等人之
    事實暨該興程式公司、新程式公司確有提供海外股票及資金諮詢服務，渠等並均
    曾介紹客戶買賣股票之事實，業據被告戊○○、己○○、庚○○、辛○○、甲○○、子○○、丙○○、壬○○、癸○○及乙○○於警訊、偵訊中坦認在卷，核與
    同案被告丁○○於偵訊中所陳情節相符（見八十六年度偵字第二三二六四號偵查
    卷宗第一三八至一四０頁、第一四二頁及第一四三頁），復經證人即購買西美集
    團股票之楊秀林、王錫玉、周純真、張博欣於警訊中證述綦詳（見同上偵查卷第
    五十一頁至第五十八頁），又經證人即購買西美集團股票之李美君、劉玉貞於偵
    訊中結證明確（見同上偵查卷第一二一至第一二三頁），經核均屬一致，又有如
    附表所示之西美集團股票、賣匯水單、匯出匯款證明書等件扣案可佐（詳如附表
    所示）。被告己○○、辛○○、甲○○、子○○、丙○○、壬○○嗣後翻異前詞
    ，或辯稱未在該公司上班，或辯稱對該二公司事務不瞭解云云，均顯係卸責之詞
    ，不足採信。而扣案之西美公司股票經本院函財政部證券暨期貨管理委員會鑑定
    該股票是否為美國公司所發行之股票，抑或僅為股份憑證，該會函覆確係美國Ｗ
    ｅｓｔＡｍｅｒｉｃａ  Ｃｏｒｐｏｒａｔｉｏｎ有效發行股票無訛，有財政部
    證券暨期貨管理委員會八十八年五月二十六日（八八）台財證（八）第五００二
    四號函暨檢附之文件一紙在卷可查，足見被告戊○○所辯該西美集團之股票僅係
    認股憑證，並非股票，不得自由轉讓一節，顯係飾卸刑責之詞，不足採信。此外
    ，又有西美集團董事長兼總經理丹尼爾鮑爾西元一九九七年九月二十日致丁○○
    函及經美國紐約州公證人珊卓安川迪亞公證，西美集團於西元一九九七年十一月
    十九日致丁○○函影本、經濟部公司執照、台北市政府營利事業登記證、有限公
    司變更登記事項卡等件在卷可稽，顯見該興程式公司及新程式公司確有經營登記
    範圍以外之有價證券諮詢之證券投資顧問業及行紀、居間等證券商業務甚為灼然
    ，尤見被告前揭所辯，均係圖卸刑責之詞，不足採信。綜上，本件事證明確，被
    告犯行均堪認定，應予依法論科。
三、按公司不得經營登記範圍以外之業務，公司法第十五條第一項定有明文；又有價
    證券買賣之行紀或居間屬於證券業務之經營，須經主管機關之許可及發給許可證
    照方得營業，非證券商不得經營證券業務，亦分別為證券交易法第十五條第三款
    及第四十四條第一項所明定，再外國公司所發行之股票屬證券交易法第六條所稱
    之有價證券，亦有財政部七十六年九月十二日（七六）台財證（二）第００九０
    ０號函及八十一年二月一日（八一）台財證（二）第五０七七八號函在卷可稽。
    查被告戊○○、庚○○、辛○○、甲○○、子○○及丙○○等六人在其職務範圍
    內，均為公司負責人，竟違反上開公司法規定，與同案被告即該二公司董事長丁○○暨無身分關係之被告己○○、壬○○、癸○○及乙○○等四人自八十六年二
    月二十六日起至同年九月十八日止共同經營登記範圍以外之證券業務，核其等所
    為，均係犯公司法第十五條第三項之罪及證券交易法第一百七十五條之罪。被告
    等人於同一方式之營業行為繼續進行中，違反前揭公司法規定之行為之本質，屬
    於繼續犯性質之單純一罪，僅成立一罪，其行為既持續至新修正之公司法施行後
    （公司法第十五條第三項業於八十六年六月二十五日修正公布，於同年月二十七
    日生效施行），顯無須為新舊法比較，而應適用新修正之公司法第十五條第三項
    加以處斷。又被告等人行為後，證券交易法第一百七十五條業於八十九年七月十
    九日修正公布，同年月二十一日生效施行，其法定刑由「二年以下有期徒刑、拘
    役、或科或併科十五萬元以下罰金」，修正為「二年以下有期徒刑、拘役、或科
    或併科新台幣一百八十萬元以下罰金」，經比較新舊法結果，顯以行為時之舊法
    規定有利於被告，依刑法第二條第一項但書之規定，自應適用行為時之法律即修
    正前之證券交易法第一百七十五條處斷。又公司法第十五條第三項之規定，係屬
    身分犯，被告戊○○、庚○○、辛○○、甲○○、子○○及丙○○等六人及同案
    被告丁○○在其職務範圍內，均係公司負責人，與不具公司負責人身分之被告己○○、壬○○、癸○○及乙○○等四人間，有犯意之聯絡及行為之分擔，依刑法
    第三十一條第一項規定，均論以共同正犯。其等所犯前揭二罪間，為一行為觸犯
    數罪名之想像競合犯關係，依刑法第五十五條之規定，應從一重依修正前之證券
    交易法第一百七十五條處斷。爰審酌被告十人之素行、犯罪動機、目的、手段、
    生活狀況、智識程度、經營時間、違反國家企業體系之經營秩序及對社會秩序所
    生危害、參與犯罪之程度暨犯罪後之態度等一切情狀，各量處如主文所示之刑，
    並均諭知易科罰金之折算標準，以資懲儆。末查被告戊○○、庚○○、辛○○、
    甲○○、子○○、壬○○、癸○○及乙○○前均未曾受有期徒刑以上刑之宣告，
    被告丙○○雖曾受有期徒刑以上刑之宣告，惟執行完畢後五年內未曾受有期徒刑
    以上刑之宣告，此有台灣高等法院檢察署刑案紀錄簡覆表多紙在卷可稽，此次因
    思慮未周罹犯刑章，信其等經此偵審之教訓後，應知警惕，當無再犯之虞，本院
    因認對其等宣告之刑，以暫不執行為當，爰均併予宣告緩刑三年，以啟自新。
四、至扣案如附表編號三、編號八、編號十二至編號十九號、編號三十八、編號四十
    七、編號五十、編號五十一、編號五十三、編號六十四至編號六十六號所示之物
    ，為被告戊○○所有，且為供犯本件犯罪或預備供犯罪所用之物，爰依刑法第三
    十八條第一項第二款之規定，宣告沒收之。扣案如附表編號二十二、編號二十四
    至編號三十一號所示之物，為被告因犯罪所得之物，爰依刑法第三十八條第一項
    第三款之規定，宣告沒收之。至扣案如附表所示之其他物品，或非被告所有，或
    非供犯罪所用或預備供犯罪所用之物，復非犯罪所得之物，爰不宣告沒收，附此
    敘明。
據上論斷，應依刑事訴訟法第二百九十九條第一項前段，修正前證券交易法第一百七
十五條，公司法第十五條第三項、第一項，刑法第十一條前段、第二條第一項但書、
第二十八條、第三十一條第一項、第五十五條、第四十一條、第七十四條第一款、第
二款、第三十八條第一項第二款、第三款，罰金罰鍰提高標準條例第二條，判決如主
文。
本案經檢察官李韋昌到庭執行職務。
中      華      民      國      八十九      年      八    月    十八    日
                                      臺灣臺北地方法院刑事第四庭
                                          法  官  黃  紹  紘
右正本證明與原本無異
如不服本判決應於送達後十日內向本院提出上訴狀
                                          書記官  劉  新  怡
中      華      民      國      八十九    年   十一     月       九     日
附錄本案論罪科刑法條全文
證券交易法第四十四條
證券商須經主管機關之特許及發給特許證照，方得營業；非證券商不得經營證券業務
。
證券商分支機構之設立，應經主管機關許可。
外國證券商在中華民國境內設立分支機構，應經主管機關許可及發給許可證照。
證券商設置標準及管理規則，由主管機關定之。
修正前證券交易法第一百七十五條
違反第十八條第一項、第二十二條、第四十三條第一項、第四十三條之一第二項、第
四十四條第一項至第三項、第六十條第一項、第六十二條第一項、第九十三條、第九
十六條至第九十八條、第一百十六條、第一百二十條、第一百五十七條之一第一項或
第一百六十條之規定者，處二年以下有期徒刑、拘役或科或併科十五萬元以下罰金。
公司法第十五條
公司不得經營登記範圍以外之業務。
公司之資金，除因公司間業務交易行為有融通資金之必要者外，不得貸與股東或任何
他人。
公司負責人違反前二項規定時，各處一年以下有期徒刑、拘役或科或併科新臺幣十五
萬元以下罰金，並賠償公司因此所受之損害。


司法院資訊處製作；財團法人民間司法改革基金會備份。
